【裁判字號】    99,基家簡,2
【裁判日期】    991022
【裁判案由】    損害賠償
【裁判全文】
臺灣基隆地方法院民事裁定             99年度基家簡字第2號
原      告  丙○○
法定代理人  甲○○
被      告  乙○○
上列當事人間損害賠償事件，本院於99年10月14日言詞辯論終結
，判決如下：
    主  文
被告應給付原告新臺幣壹萬伍仟元，及自民國九十九年八月二十
八日起至清償日止，按年息百分之五計算之利息。
原告其餘之訴駁回。
訴訟費用新臺幣貳仟壹佰元由被告負擔新台幣壹佰伍拾元，餘由
原告負擔。
本判決原告勝訴部分得假執行；但被告如以新臺幣壹萬伍仟元預
供擔保，免為假執行。
原告其餘假執行之聲請駁回。
    理由要領
一、原告主張略以：
  (一)緣被告乙○○與原告之父甲○○為姊弟關係，因被告與原告
    之母林曉青有間隙，於民國99年3月22日下午3時4分，於林
    曉青之個人公開部落格（烏魚子部落格）一篇【吃不好購不
    好】的文章內，以匿稱小玲之身分，且未加密碼之方式留言
    ，其內容「還有阿~女兒要好好教喔...不然阿長大以後跟媽
    媽一樣醜心地也跟媽媽一樣髒...變成慰安婦獲眾人騎那就
    遭了...」，其留言內所指稱之女兒，可推知為原告丙○○
    （年僅1歲4個月大）。被告以姑姑身分上網留言指摘足以毀
    損原告名譽之事，已嚴重損害原告丙○○之人格及名譽，為
    此依侵權行為之法律關係請求被告賠償精神慰撫金20萬元及
    法定遲延利息，並願供擔保請准宣告假執行等語。
二、被告則略以下列情詞置辯，請求駁回原告之訴及假執行之聲
    請，並願供擔保請准宣告免為假執行：
  (一)被告坦承確實有在上開烏魚子部落格張貼原告上開所述之文
    章內容，惟起因於原告之母與被告長期交惡，關係不良，自
    95年9月20日起迄今在部落格共有十幾篇文章在謾罵被告，
    被告因不堪長期被辱，因一時之氣憤，才謾罵波及稚女之原
    告，為此被告曾向原告之母道歉。
  (二)又被告於99年3月22日下午3時4分在原告之母部落格上張貼
    上開所述之文章的刑事部分，業據判決確定（本院99年度基
    簡字第1115號），惟原告之母已另案向被告求償，而上開案
    件（含本件，及本院99年度基家簡字第3、5號損害賠償事件
    ），被告張貼文章時間均差別不滿1小時陸續張貼，刑事上
    屬一案件，民事上亦應屬一案件，原告提起本件有違民事一
    事不再理原則。
三、本院之判斷：
  (一)按本院99年度基家簡字第3、5號損害賠償事件，係原告之母
    林曉青以自身名譽權受侵害對被告提起之損害賠償請求權；
    本件係原告以本人名譽權受侵害對被告提起之損害賠償請求
    權。被告雖主張係陸續在部落格張貼文章，應屬同一行為發
    生之侵權行為損害賠償請求權為請求云云，惟名譽受損之被
    害人有多人，原告及原告之母先後數訴訟事件既係行使其對
    被告之侵權行為損害賠償請求權，則其為訴訟標的之法律關
    係所依據之原因事實不論被害客體或不同被害人所得主張之
    損害賠償請求權，各有不同，難謂兩者係屬同一事件，並無
    一事不再理原則之適用，合先敘明。
  (二)再按名譽有無受損害，應以社會上對個人評價是否貶損作為
    判斷之依據，苟其行為足以使他人在社會上之評價受到貶損
    ，不論其為故意或過失，均可構成侵權行為，其行為不以廣
    佈於社會為必要，僅使第三人知悉其事，亦足當之（最高法
    院90年台上字第646號判例意旨參照）。經查，被告既坦承
    原告所提上開網路張貼文章皆出自其手，觀被告在原告之母
    部落格（烏魚子部落格）一篇【吃不好購不好】的文章內留
    言「還有阿~女兒要好好教喔...不然阿長大以後跟媽媽一樣
    醜心地也跟媽媽一樣髒...變成慰安婦獲眾人騎那就遭了...
    」等語，雖因其與原告之母間之個人私怨所衍生，惟被告對
    原告上開字語描述之內容，均屬有關原告個人私德而與公共
    利益無關，且上開字語多屬足以損害貶抑原告人格聲譽之事
    項，已侵害原告之名譽，故原告依侵權行為之法律關係請求
    被告賠償其名譽之損害，洵屬有據。
  (三)復按不法侵害他人之身體、健康、名譽、自由、信用、隱私
    、貞操，或不法侵害其他人格法益而情節重大者，被害人雖
    非財產上之損害，亦得請求賠償相當之金額，第195條第1項
    定有明文。又所謂相當，自應以實際加害情形與其名譽影響
    是否重大，及被害者之身分地位與加害人經濟狀況等關係定
    之（最高法院47年臺上字第1221號判例意旨參照）。且慰藉
    金之賠償須以人格權遭遇侵害，使精神上受有痛苦為必要，
    其核給之標準固與財產上損害之計算不同，然非不可斟酌雙
    方身分資力與加害程度，及其他各種情形核定相當之數額（
    最高法院51年度臺上字第223號判例意旨參照）。本院審酌
    被告係因與原告之母間之怨隙甚深，方在網路文章抒發心中
    不滿情緒時，口不擇言一併對原告個人私德進行負面評價，
    被告行為誠屬不該，但情有可憫，認原告請求精神慰撫金20
    萬元，尚屬過高，應降低以1萬5千元為適當。
四、從而，原告依侵權行為之法律關係，請求被告給付1萬5千元
    及自民事起訴狀繕本送達翌日即99年8月28日起至清償日止
    ，按年息5%計算之利息，為有理由，應予准許；逾此範圍之
    請求，則無依據，應予駁回。
五、本件係民事訴訟法第427條第1項所定之標的金額500,000元
    以下之財產權訴訟，就被告敗訴部分，應依職權宣告假執行
    ，並依同法第392條第2項規定，依聲請宣告被告預供擔保，
    得免為假執行。
中    華    民    國    99    年    10    月    22    日
                  家事法庭法  官  何怡穎
以上正本係照原本作成。
對於本件判決如有不服，應於收受送達後20日內向本院提出上訴
書狀，上訴於本院合議庭，並按他造當事人之人數附具繕本。
中    華    民    國    99    年    10    月    22    日
                          書記官  莊國南

司法院資訊處製作；財團法人民間司法改革基金會備份。
